臺灣臺北地方法院民事判決
111年度訴字第2235號
原      告  昕宸徵信有限公司

法定代理人  洪大偉  
訴訟代理人  王銘柏律師
被      告  周雅琪  
                      指定送達處所：新北市新店○○○00                                       ○○○
訴訟代理人  王元勳律師
            李怡欣律師
上列當事人間請求給付委任報酬事件，本院於民國111年8月2日
言詞辯論終結，判決如下：
    主      文
被告應給付原告新臺幣肆佰捌拾萬元，及自民國一百一十一年四
月二十四日起至清償日止，按年息百分之五計算之利息。
訴訟費用由被告負擔。
本判決第一項於原告以新臺幣壹佰陸拾萬元為被告供擔保後，得
假執行。但被告如以新臺幣肆佰捌拾萬元為原告預供擔保後，得
免為假執行。
    事實及理由
一、原告起訴主張略以：兩造於民國111年1月3日簽訂委任書（
    下稱系爭委任書），約定被告全權委託原告處理被告配偶曹
    松茂與第三者鐘梅玉間侵害配偶權協調事宜，委任期間自簽
    署日起至協調結束止，並約定原告完成受委任事項，被告願
    給付原告賠償金總額之三成數額作為協調獎金。詎原告於11
    1年1月19日完成協調，並明確報告顛末後，被告卻拒不付款
    。為此，爰依民法第199條第1項、第528條、第548條第1項
    規定及系爭委任書第2條約定提起本件訴訟，請求被告給付
    賠償金額新臺幣（下同）1,600萬元之三成即480萬元等語，
    並聲明：㈠被告應給付原告480萬元，及自起訴狀繕本送達之
    翌日起至清償日止，按年息5%計算之利息。㈡願供擔保請准
    宣告假執行。
二、被告則以：被告為蒐集曹松茂與鐘梅玉二人侵害配偶權之相
    關證據，於110年10月18日與原告簽訂委託書、保密切結書
    ，當日付清20萬元委託原告調查曹松茂個人素行一個月，另
    於110年10月26日訂定委託書，委託原告租用科技器材一個
    月蒐證，且於當日付清30萬元。嗣原告評估取得證據，建議
    被告繼續委託，費用為80萬元，但因被告無足夠資力一次給
    付，兩造遂約定被告先於111年1月7日預付22萬元，待獲得
    賠償金後再付尾款58萬元，被告並於111年1月3日簽訂委託
    書，同時簽立系爭委任書委由原告處理協調事宜。而原告雖
    於111年1月19日陪同被告前往處理與曹松茂與鐘梅玉協調事
    宜，曹松茂及鐘梅玉亦於當日簽署和解協議書，分別賠償被
    告800萬元，並各簽立面額800萬元之本票（下稱系爭本票）
    供擔保。然原告未將系爭本票交付予被告，被告於111年2月
    17日委任律師發函催告原告於函到後七日內交還系爭本票未
    果，被告再於111年3月22日發函催告原告於三日內交付，逾
    期將解除系爭委任書及111年1月3日之委託書，原告仍置之
    不理，遲至被告對原告員工提出妨害自由告訴之案件偵查中
    ，始返還系爭本票，已然遲延給付，被告依法解除系爭委任
    書、111年1月3日委託書，原告不得請求協調獎金。又被告
    先後已給付72萬元予原告，依111年1月3日委託書所載「委
    任人拿到賠償金再給付規費尾款58萬元」等語，可知被告於
    立約當時係以實際受償之賠償金支付尾款及協調獎金；且系
    爭委任書係約定「提供賠償總金額成數（三成）」作為協調
    獎金，非記載「約定賠償總金額成數（三成）」，而被告迄
    今尚未實際獲得任何賠償金，原告本件請求並無理由等語，
    資為抗辯。並聲明：㈠原告之訴及假執行之聲請均駁回。㈡如
    受不利判決，願供擔保請准宣告免為假執行。
三、得心證之理由：
  ㈠經查，被告於111年1月3日簽立系爭委任書，委託原告代為處
    理被告配偶曹松茂及第三人鐘梅玉二人侵害配偶權之協調事
    宜，委任期間自簽署日起至協調結束止，並約定被告願以與
    曹松茂、鐘梅玉協調和解或法院判決之賠償金三成，支付予
    原告作為協調獎金，此有系爭委任書在卷足參（見本院卷第
    19頁）。嗣原告於111年1月19日陪同被告與曹松茂、鐘梅玉
    進行協調，曹松茂、鐘梅玉即於當日簽署和解協議書，約定
    曹松茂、鐘梅玉各賠償被告慰撫金800萬元，曹松茂、鐘梅
    玉並簽發系爭本票等情，為兩造所不爭執，並有和解協議書
    、系爭本票附卷可考（見本院卷第21頁、第23頁），此部分
    事實，堪予認定。
  ㈡按稱委任者，謂當事人約定，一方委託他方處理事務，他方
    允為處理之契約；受任人因處理委任事務，所收取之金錢、
    物品及孳息，應交付於委任人。受任人以自己之名義，為委
    任人取得之權利，應移轉於委任人，民法第528條、第541 
    條分別定有明文。又契約義務之違反，債權人得否主張解除
    契約，應視系爭義務之不履行，是否導致債權人失其訂約目
    的而定，非以所違反者究為主從給付義務或附隨義務而有不
    同（最高法院101年度台上字第246號判決意旨參照）。查兩
    造對系爭委任書為委任契約性質乙節均不爭執，而被告委由
    原告處理與曹松茂、鐘梅玉協商侵害配偶權之賠償事宜，原
    告亦確實於111年1月19日與曹松茂、鐘梅玉完成協商，並取
    得與曹松茂、鐘梅玉簽立之和解協議書、系爭本票，已如前
    述，被告亦於當日簽立結案切結書（見本院卷第25頁），則
    系爭委任書約定之委任事務已為原告所處理完畢，依委任契
    約之性質應無從再為解除。又兩造簽訂系爭委任書之目的，
    係在於委由原告處理協調賠償事宜，縱原告確有遲延交付系
    爭本票，尚不致使契約目的不達，亦無礙被告持和解協議書
    對曹松茂、鐘梅玉聲請支付命令或提起訴訟請求給付賠償金
    ，原告自不得據以解除委任契約，是被告抗辯原告未依限交
    付系爭本票，故援引民法第231條、第254條規定解除系爭委
    任書，難認有理。
  ㈢次按解釋契約，固須探求當事人立約時之真意，不能拘泥於
    契約之文字，但契約文字業已表示當事人真意，無須別事探
    求者，即不得反捨契約文字更為曲解（最高法院109年度台
    上字第31號、108年度台上字第1341號判決意旨參照）。被
    告固辯稱立約當時其真意係以實際受償之賠償金額三成作為
    協調獎金云云，惟查系爭委任書第2條約定：「丙、丁（即
    曹松茂、鐘梅玉）協調和解及法院判決之賠償金部分，甲方
    （即被告）願提供賠償總金額成數（三成）支付給乙方（即
    原告）做為協調獎金。」，已明白約定按曹松茂、鐘梅玉和
    解同意或法院判決之賠償總金額之成數作為協調金額，其文
    義既無不明之處，自不得以被告之資力或其心中之真意，曲
    解契約文義而將前揭約定限縮解釋為「被告實際取得曹松茂
    、鐘梅玉賠償之總金額」，被告此項抗辯，委無足採。
  ㈣末按給付有確定期限者，債務人自期限屆滿時起，負遲延責
    任。給付無確定期限者，債務人於債權人得請求給付時，經
    其催告而未為給付，自受催告時起，負遲延責任。其經債權
    人起訴而送達訴狀，或依督促程序送達支付命令，或為其他
    相類之行為者，與催告有同一之效力，民法第229條第1項、
    第2項定有明文。又遲延之債務，以支付金錢為標的者，債
    權人得請求依法定利率計算之遲延利息；應付利息之債務，
    其利率未經約定，亦無法律可據者，週年利率為百分之五，
    亦為民法第233條第1項前段、第203條所明定。承上，原告
    既已完成與曹松茂、鐘梅玉協調賠償事宜之委任事務，則其
    依系爭委任書第2條所載協調獎金之約定，請求被告依賠償
    金額1,600萬元之三成給付委任報酬，即480萬元，即屬有據
    。又原告對於被告之前開報酬給付請求權，係屬未定期限之
    金錢債權，亦無約定遲延利息之利率，揆諸前揭規定，原告
    自得請求被告加付自起訴狀繕本送達翌日起至清償日止，按
    年息5%計算之遲延利息。而本件起訴狀繕本已於111年4月13
    日寄存送達被告，有送達證書附卷可稽（見本院卷第49頁）
    ，依民事訴訟法第138條第2項規定，應於111年4月23日生合
    法送達之效力，則揆諸前揭說明，原告請求自起訴狀繕本送
    達之翌日即111年4月24日起至清償日止，按年息5%計算之利
    息，亦屬有據。　　 
四、綜上所述，原告依系爭委任書第2條約定請求被告給付480萬
    元，及自111年4月24日起至清償日止，按年息5%計算之利息
    ，為有理由，應予准許。又兩造均陳明願供擔保請准宣告假
    執行及免為假執行，核無不合，爰分別酌定相當擔保金額准
    許之。
五、本件事實已臻明確，兩造其餘之攻擊或防禦方法，及所援用
    之證據，經本院斟酌後，認為與判決基礎之事實並無影響，
    均不足以影響本裁判之結果，自無庸一一詳予論駁之必要，
    併此敘明。
六、訴訟費用負擔之依據：民事訴訟法第78條。
中　　華　　民　　國　　111 　年　　8 　　月　　30　　日
                  民事第八庭    法  官  宣玉華
以上正本係照原本作成。
如對本判決上訴，須於判決送達後20日內向本院提出上訴狀。如
委任律師提起上訴者，應一併繳納上訴審裁判費。
中　　華　　民　　國　　111 　年　　8 　　月　　30　　日
                                書記官  林怡秀